【裁判字號】    92,聲,499
【裁判日期】    920827
【裁判案由】    返還提存物
【裁判全文】
臺灣嘉義地方法院民事裁定  九十二年聲字第四九九號
    抗  告  人
    即  相對人  甲○○
    相  對  人
    即  聲請人  乙○○
    送達代收人  盧世欽律師
    相  對  人  達盈興業有限公司  設花蓮市○○街四十九號
    法定代理人  丙○○        .
右當事人間請求返還擔保物事件，對於本院民國九十二年六月三十日所為裁定，提起
抗告，本院裁定如左：
    主      文
原裁定廢棄。
本院九十二年存字第一二五號提存事件聲請人所提存之擔保物，即中華商業銀行可轉
讓定期存單八紙（編號：ＦＤ0000000號、面額新台幣：伍佰萬元、乙紙）、
（編號：ＦＣ0000000號至ＦＣ0000000號、面額新台幣：壹佰萬元、
三紙）、（編號：ＦＡ0000000號至ＦＡ0000000號、面額新台幣：壹
拾萬元、三紙），合計新台幣捌佰拾萬元，准予返還。
相對人乙○○其餘聲請駁回。
抗告程序費用由相對人乙○○負擔；聲請程序費用由抗告人甲○○及相對人達盈興業
有限公司負擔。
    理      由
一、本件抗告意旨略以：抗告人已於相對人乙○○催告對假處分所受損害行使權利通
    知之二十日期限以內之民國（下同）九十二年五月二十三日，就對相對人乙○○
    前依台灣嘉義地方法院八十四年度全字第一０一號民事裁定執行假處分所受損害
    ，向鈞院聲請支付命令行使權利，並經鈞院於九十二年度促字第一二０九一號支
    付命令在案，嗣因相對人對支付命令聲明異議，是本件損害賠償事件依法即視為
    起訴，故鈞院相對人乙○○聲請本件返還擔保金並不符合民事訴訟法第一百零四
    條第一項第二款之規定，為此提出抗告等語。
二、按返還擔保金，依民事訴訟法第一百零六條準用同法第一百零四條之規定，須符
    合：（１）應供擔保之原因消滅者；（２）訴訟終結後供擔保人證明已定二十日
    以上之期間催告受擔保利益人行使權利而未行使者之要件，法院始得裁定返還擔
    保金。
三、次按民事訴訟法第一百零四條第一項第二款所謂受擔保利益人行使其權利，應指
    行使因供擔保人惹起訴訟行為所生之損害賠償請求權而言。若受擔保利益人雖在
    催告期間內行使權利，但其行使權利之金額，不及供擔保之金額者，則超過該金
    額部分，性質上如屬可分，應解為受擔保利益人，仍未行使權利，最高法院七十
    九年度台抗字第一一八號判例意旨可資參照。
四、本院依職權調閱本院九十二年度存字第一二五號提存卷宗、本院八十四年度執全
    字第九六號假處分執行卷宗、八十四年度全字第一０一號假處分民事裁定卷宗、
    九十一年度聲字第六一二號變更提存物卷宗（含台灣高等法院台南分院九十一年
    度抗字第五七四號）、九十年度執全字第一七四九號假扣押執行卷宗（內含九十
    年度裁全字第一四七九號假扣押卷宗）、九十年度執全第一二七二號假扣押執行
    卷宗（內含九十年度裁全字第二一八九號假扣押卷宗），經查：
（一）相對人即本件聲請人乙○○與相對人達盈興業有限公司及抗告人甲○○間請求
      履行契約事件，聲請人前遵本院八十四年度全字第一０一號民事假處分事件，
      為擔保曾提供擔保物即中華商業銀行可轉讓定期存單八紙（編號：ＦＤ000
      0000號、面額新台幣：伍佰萬元、乙紙）、（編號：ＦＣ0000000
      號至ＦＣ0000000號、面額新台幣：壹佰萬元、四紙）、（編號：ＦＡ
      0000000號至ＦＡ0000000號、面額新台幣：壹拾萬元、三紙）
      ，合計新台幣九百三十萬元，經本院以九十二年度存字第一二五號受理在案，
      因前開假處分事件本案判決已經確定（最高法院八十九年度台上字第九二二號
      、九十二年度台上字第四七二號），且經聲請人乙○○定二十日以上期間催告
      受擔保利益人即相對人行使權利，惟抗告人甲○○就相對人乙○○聲請假處分
      所受賠償事件已提出支付命令，並經本院九十二年度促字第一二０九一號受理
      在案，而相對人乙○○亦於九十二年六月五日亦提出異議（依法已視為起訴）
      等事實，經本院調取上揭卷宗，核閱屬實，復有抗告人甲○○支付命令裁定及
      相對人乙○○之聲明異議狀影本各一份為憑，是堪認為真正。
（二）次查，抗告人甲○○就相對人乙○○聲請假處分所受賠償事件已提出支付命令
      ，並經本院九十二年度促字第一二０九一號受理，觀支付命令裁定影本記載，
      其行使權利之損害賠償金額為六十萬元及自民國九十年十一月三日起至清償日
      止，按週年利率百分之五計算之利息，而相對人即聲請人乙○○提供擔保物及
      金額，在性質上應屬可分之債，則就超過抗告人請求之金額部分，應解為供擔
      保之原因已消滅，亦即抗告人甲○○就超過其請求六十萬元金額之部分，仍未
      行使權利，是本件相對人即聲請人乙○○就超過（六十萬元）之部分應符合返
      還擔保金之法定要件，應准予返還，則揆諸前揭判例意旨及法條規定，相對人
      乙○○之聲請就八百三十萬元之部分【（編號：ＦＤ0000000號、面額
      新台幣：伍佰萬元、乙紙）、（編號：ＦＣ0000000號至ＦＣ0000
      000號、面額新台幣：壹佰萬元、三紙）、（編號：ＦＡ0000000號
      至ＦＡ0000000號、面額新台幣：壹拾萬元、三紙）】符合返還擔保金
      之要件，就一百萬元之有價證券部分（即中華商業銀行可轉讓定期存單編號：
      ＦＣ0000000號、面額新台幣：壹佰萬元、一紙），未符合返還擔保金
      之要件，此部分應予駁回；亦即抗告人甲○○抗告聲明廢棄原裁定，為部分有
      理由，部分無理由，從而，裁定如主文第二項所示。
三、依民事訴訟法第四百九十條第一項、第九十五條、第七十九條但書、第八十五條
    第一項前段，裁定如主文。
中      華      民      國    九十二    年      八      月      二十七  日
~B臺灣嘉義地方法院民事第一庭
~B    法  官  吳昀儒
右為正本係照原本作成。
如對本裁定抗告應於送達後十日內向本院提出抗告狀。
中      華      民      國    九十二    年      八      月      二十七  日
~B    書記官  楊國色


司法院資訊處製作；財團法人民間司法改革基金會備份。
